臺灣高等法院民事裁定
111年度抗字第1348號
抗  告  人  鄭宇鈞  
代  理  人  林芬瑜律師
上列抗告人因與相對人何翊羣間供訴訟費用之擔保事件，對於中
華民國111年8月4日臺灣士林地方法院111年度聲字第139號所為
裁定提起抗告，本院裁定如下： 
    主  文
抗告駁回。
抗告費用由抗告人負擔。
    理      由
一、抗告意旨略以：兩造於民國100年7月3日在美國結婚並為登
    記，然未於臺灣為結婚登記，相對人於111年2月間以伊與訴
    外人陳巧慧共同侵害其配偶權情節重大，依民法第184條第1
    項、第185條第1項、第195條規定，對伊等2人起訴請求連帶
    損害賠償新台幣（下同）145萬元（即原法院111年度訴字第
    933號侵權行為損害賠償事件，下稱本案訴訟）。然相對人
    長年居住生活、工作於美國，僅因疫情關係，曾於110年7月
    16日回臺灣居住，嗣於同年10月29日即將伊等所育二子一同
    攜回美國居住。又兩造現於美國加州為離婚訴訟中，該訴訟
    雖得以視訊開庭，但伊有留於美國進行之需要，且伊為與兩
    造所生之二名子女會面交往，亦無法離開美國至臺灣就本案
    訴訟應訴，而有委任律師之必要，故伊於本案訴訟委任律師
    之費用亦屬訴訟費用，應併命相對人供擔保之。原裁定不察
    ，僅命相對人為第二審裁判費用之擔保，未併就第一、二審
    律師費用命其提供擔保。爰提起抗告，聲明廢棄原裁定不利
    伊部分，改判命相對人為第一、二審律師費用為伊提供擔保
    等語。
二、相對人陳述意見略以：兩造於美國之離婚訴訟，抗告人已委
    任律師為之，且美國法院採線上視訊開庭，抗告人本得以視
    訊參與美國庭期，並無親自出席必要。另抗告人除可以視訊
    探視兩造所生之二名子女外，於本案訴訟期間亦得以往返台
    灣、美國之方式為之，並無不能離開美國至臺灣參與本案訴
    訟之情形，故其於本案訴訟第一、二審委請律師之費用，尚
    非訴訟費用之一部，不應在伊供訴訟費用擔保之範圍內等語
    。
三、按原告在中華民國境內無住所、事務所及營業所者，法院應
    依被告之聲請，以裁定命原告供訴訟費用之擔保；法院命原
    告供擔保者，應於裁定中定擔保額及供擔保之期間；定擔保
    額，以被告於各審應支出之費用總額為準。民事訴訟法第96
    條第1項前段、第99條分別定有明文。又所謂被告於各審應
    支出之費用總額，係指法院預計被告於本案第一審至第三審
    訴訟程序中，可能支出各項訴訟費用之總額而言。再我國第
    一、二審民事訴訟非採用律師訴訟主義，當事人所支出之律
    師費用，原不在訴訟費用範圍之內，必係當事人確有不能自
    為訴訟行為，必須委任律師代理之情形，由法院為其選任律
    師為特別代理人或訴訟代理人，所支出之代理人費用為伸張
    權利或防禦上所必要者；或於准予訴訟救助情形，審判長依
    法律規定為受救助人選任律師代理訴訟時，得行免付酬金，
    並將之列為訴訟費用之一部（最高法院100年度台抗字第303
    號裁定意旨參照）。
四、經查，相對人為具中華民國、美國之雙重國籍者，於91年2
    月10日出境，並於同年經我國戶政機關為除戶登記；嗣於11
    0年7月16日再入境臺灣，於同年10月29日出境，復於110年1
    2月22日為遷出我國戶籍之登記一情，有戶籍資料、入出境
    資訊連結作業可參（本院卷第103至105頁）；又相對人對抗
    告人提起本案訴訟，且其於我國境內並無任何資產等節，亦
    為相對人所不爭執（見原審訴字卷第73頁、第154頁）。足
    認相對人於我國無住所、事務所及營業所，亦無資產可供將
    來訴訟終結所應負擔賠償訴訟費用之執行，故抗告人聲請命
    相對人供訴訟費用之擔保，自無不合。再本案訴訟之訴訟標
    的金額為145萬元，為不得上訴第三審之事件，相對人應供
    擔保之訴訟費用包括第一至二審之裁判費。而本案訴訟第一
    審裁判費為1萬5355元部分，業據相對人繳納，有原法院自
    行收納款項收據可憑（原審訴字卷第27頁），無庸再令其提
    供擔保；另第二審裁判費為2萬3032元，應由相對人為抗告
    人提供擔保，相對人並已於111年8月12日如數為抗告人提供
    擔保，亦有原法院111年度存字第725提存書可參（原審聲字
    卷第143頁）。至抗告人主張其有留於美國，就兩造間離婚
    訴訟應訴及探視二名子女之需要，故於本案訴訟有委任律師
    為訴訟之必要云云。然查，抗告人已自承兩造間於美國之離
    婚訴訟得以視訊為之，且其已委任律師為之一節，有抗告意
    旨狀、抗告人委任律師於美國提出之書狀可參（本院卷第16
    頁、第55頁）；另抗告人固有探視二名子女之需要，然無不
    得於會面交往以外之期間，離開美國返台訴訟之情形。揆諸
    前開說明，抗告人於本案訴訟中，尚無確有不能自為訴訟行
    為，必須委任律師於本案訴訟代理之情形。從而原裁定僅命
    相對人為抗告人提供第二審裁判費2萬3032元之擔保，未併
    命其就第一、二審委任律師之費用為擔保，並無不合。抗告
    意旨指摘原裁定此部分不當，求予廢棄，為無理由，應予駁
    回。
五、據上論結，本件抗告為無理由，爰裁定如主文。
中　　華　　民　　國　　111 　年　　10　　月　　31　　日
                  民事第十三庭
                        審判長法  官   林純如
                              法  官   林于人
                              法  官   柯雅惠
正本係照原本作成。
不得抗告。
中　　華　　民　　國　　111 　年　　10　　月　　31　　日

                              書記官   陳泰寧